臺灣臺北地方法院刑事判決
111年度審訴字第1844號
公  訴  人  臺灣臺北地方檢察署檢察官
被      告  薛名宏



上列被告因違反藥事法案件，經檢察官提起公訴（111年度撤緩
偵字第60號），本院判決如下：
    主  文
本件公訴不受理。
    理  由
一、公訴意旨略以：被告薛名宏明知電子煙油產品含「Nicotine
    （尼古丁）」成分而應以藥品管理，是倘未經中央衛生主管
    機關核准輸入者，即屬藥事法第22條第1項第2款所規定之禁
    藥，依法不得擅自輸入，竟仍基於輸入禁藥之犯意，於民國
    109年11月間某日時許，透過網際網路向境外不詳賣家購買
    未經中央衛生主管機關核准輸入而含有「Nicotine（尼古丁
    ）」成分之「RELX悅刻一代雾化弹」及「NRX尼威 原装雾化
    弹」共計44盒後，即由該賣家委託不知情之翔和國際通運有
    限公司，向財政部關務署臺北關報關（簡易申報單編號：CX
    /09/0K7/61W45號，主提單號碼：000-00000000、分提單號
    碼：0000000000）而輸入之。嗣經財政部關務署臺北關察覺
    有異而將上開貨品取樣，並送交鑑定後確認含有「Nicotine
    （尼古丁）」成分，始悉上情。因認被告涉犯藥事法第82條
    第1項輸入禁藥罪嫌等語。
二、按起訴之程序違背規定者，應諭知不受理之判決，並得不經言詞辯論為之，刑事訴訟法第303條第1款、第307條分別定有明文。次按被告於緩起訴期間內如有違背刑事訴訟法第253條之3第1項所列各款事由，檢察官固得依職權或依告訴人之聲請，撤銷原緩起訴處分，繼續偵查或起訴，但此係以原緩起訴處分已經合法撤銷為前提。倘檢察官誤以被告具有某款得撤銷事由而撤銷原緩起訴處分，該撤銷原緩起訴處分之處分即有明顯之重大瑕疵，應認為無效，仍與原緩起訴處分未經撤銷無異，並依刑事訴訟法第260條規定，檢察官不得再行起訴，其誤將原緩起訴處分撤銷後所提起之公訴（或聲請簡易判決處刑），自屬起訴之程序違背規定，法院應諭知不受理之判決。此外，上開刑事訴訟法第253條之3第1項各款規定乃檢察官「得撤銷」緩起訴處分之事由，非被告於緩起訴期間內具各該款事由之情形即「應撤銷」原緩起訴處分。據此以論，檢察官撤銷緩起訴處分前，應先調查被告所為有無合於各該款事由，再審酌被告構成各該事由之惡性、法敵對意識及個案情節為適法、公平之裁量，始得為之。如略上開裁量程序，僅以被告符合各該事由即逕撤銷緩起訴處分，其撤銷原緩起訴處分之處分仍具有重大明顯瑕疵而屬無效。
三、經查：
　㈠首揭被告被訴輸入禁藥犯行，前經臺灣臺北地方檢察署檢察
    官於110年8月9日以110年度偵字第16214號為緩起訴處分確
    定，緩起訴期間為110年8月27日至111年8月26日，有該緩起
    訴處分書及該署110年度緩字第1367號緩起訴處分卷可憑，
    先予敘明。
　㈡被告於上開緩起訴處分前之109年12月中旬另犯輸入禁藥犯行
    ，經臺灣臺北地方檢察署檢察官以111年度偵字第1087號提
    起公訴，由本院以111年度審訴字第337號判決（下稱原審判
    決）論罪科刑，被告上訴經臺灣高等法院於111年8月25日以
    111年度上訴字第1932號判決撤銷原審判決，改判處被告有
    期徒刑4月，緩刑3年，並應於該判決確定之日起1年內向公
    庫支付新臺幣（下同）8萬元，該案尚未確定，且除該案及
    本案外，被告並無任何因故意犯罪而經檢察官提起公訴之紀
    錄，有被告全國前案紀錄表及上開臺灣高等法院判決附卷參
    憑。準此，被告於本件緩起訴期間內，並無故意更犯有期徒
    刑以上刑之罪並經檢察官提起公訴之情形。
　㈢乃臺灣臺北地方檢察署檢察官未察，以上開該署111年度偵字
    第1087號起訴書為據（該起訴書誤載被告該次犯行之時間為
    110年12月中旬某日時許），誤認被告於本件緩起訴期間內
    故意更犯有期徒刑以上刑之罪並經檢察官提起公訴，依刑事
    訴訟法第253條之3第1項第1款以111年度撤緩字第258號為撤
    銷原緩起訴處分之處分，揆諸前開說明，具有明顯之重大瑕
    疵。
　㈣至上開被告於109年12月中旬所犯輸入禁藥案件，其雖受有期
    徒刑之宣告，然該案未於本件緩起訴期間內確定，從而被告
    於本案是否屬於刑事訴訟法第253條之3條第1項第2款所定「
    緩起訴前，因故意犯他罪，而在緩起訴期間內受有期徒刑以
    上刑之宣告」之情形，已非無疑。然縱認被告符合該款事由
    ，本件檢察官誤以第253條之3第1項第1款為撤銷原緩起訴處
    分之處分，顯未裁量被告構成同條項第2款事由之惡性、法
    敵對意識及個案情節，等同僅以被告符合該款事由即逕撤銷
    原緩起訴處分，依上開說明，此撤銷原緩起訴處分之處分亦
    具有重大明顯瑕疵。
　㈤綜上，本件檢察官所為111年度撤緩字第258號撤銷原緩起訴
    處分之處分，具有上開重大明顯瑕疵，應屬無效之處分，與
    原緩起訴處分未經撤銷無異，依刑事訴訟法第260條規定，
    檢察官本不得再行起訴，其仍提起本件公訴，顯屬程序違背
    規定，爰不經言詞辯論，由本院諭知不受理之判決。　
據上論斷，應依刑事訴訟法第303條第1款、第307條，判決如主
文。　　　　　　　　
中　　華　　民　　國　　111 　年　　10　　月　　21　　日
                  刑事第二十庭    審判長法  官  洪英花
                                        法  官  賴鵬年
                                        法  官  宋恩同 
以上正本證明與原本無異。
如不服本判決應於收受送達後20日內向本院提出上訴書狀，並應
敘述具體理由；其未敘述上訴理由者，應於上訴期間屆滿後20日
內向本院補提理由書（均須按他造當事人之人數附繕本）「切勿
逕送上級法院」。因疫情而遲誤不變期間，得向法院聲請回復原
狀。
                                        書記官  林鼎嵐
中　　華　　民　　國　　111 　年　　10　　月　　21　　日